臺灣臺中地方法院交通事件裁定　　　　100年度交聲字第923號
原處分機關　交通部公路總局臺中區監理所
異　議　人
即受處分人　謝耀霆
上列受處分人因違反道路交通管理處罰條例案件，對於交通部公
路總局臺中區監理所民國100年2月22日所為之處分（中監違字第
裁60-GF0000000號裁決書），聲明異議，本院裁定如下：
    主  文
原處分撤銷。
謝耀霆汽車駕駛人，駕駛汽車經測試檢定酒精濃度超過規定標準
，處罰鍰新臺幣壹萬玖仟伍佰元，吊扣小型車普通駕駛執照壹年
，並施以道路交通安全講習。
    理  由
一、原處分及移送意旨略以：異議人即受處分人謝耀霆（下稱異
    議人）駕駛車牌號碼2257-FY號自用小客車，於民國99年9月
    10日2時59分許，在臺中市○○○路與五權西路口處，因「
    酒後駕車肇事致人受傷，酒測值為0.26毫克」之違規，經臺
    中市警察局第一分局依違反道路交通管理處罰條例第35第1
    項舉發。本案公共危險罪部分業經不起訴處分確定，本所遂
    於100年2月22日依照違規事實以中監違字第裁60-GF0000000
    號裁決書裁處罰鍰新臺幣(下同)19500元，吊扣駕駛執照24
    個月，並應參加道路交通安全講習，逾期則依裁決書處罰主
    文規定裁處等語。
二、聲明異議意旨略以：酒駕肇事致人受傷乙事，違規當時對方
    林明億確實並未受傷。依道路交通安全規則第114條第2款及
    違反道路交通管理事件統一裁罰基準及處理細則第12條第12
    款，伊酒測值未逾0.27毫克，而依行政罰法第4條規定，以
    行為時法律有明文規定始有處罰，警察舉發有瑕疵。且當日
    行經忠明南路與五權路口時，確為左轉燈號已亮而對方林先
    生並未減速朝我右後方撞來致使我車嚴重受損，雖已和解，
    但請考量經濟狀況，爰此聲明異議等語。
三、按汽車駕駛人飲用酒類或其他類似物後其吐氣所含酒精濃度
    超過每公升0.25毫克或血液中酒精濃度超過0.05﹪以上，不
    得駕車（道路交通安全規則第114條第2款參照）。又按汽車
    駕駛人，駕駛汽車經測試檢定有酒精濃度超過規定標準之情
    形者，處15000元以上60000元以下罰鍰，並當場移置保管該
    汽車及吊扣其駕駛執照1年；因而肇事致人受傷者，並吊扣
    其駕駛執照2年；致人重傷或死亡者，吊銷其駕駛執照，並
    不得再考領。且汽車駕駛人，有第35條第1項規定之情形者
    ，應接受道路交通安全講習（道路交通管理處罰條例第35
    條第1項第1款、第24條第1項第2款參照）。
四、經查：
（一）本件異議人於99年9月10日凌晨2時30分許，駕駛車牌號碼
      2257-FY 號自用小客車，行經臺中市○○○路與五權西路
      口處，因酒後駕車發生交通事故，經警據報前往現場處理
      ，為警於同日2時59分許對其施以呼氣測試酒測值為0.26M
      G/L，原處分機關乃以駕駛人酒精濃度超過規定標準（每
      公升0.25-0.4毫克）因而肇事致人受傷為由，依道路交通
      管理處罰條例第35條第1項第1款之規定，裁處異議人罰鍰
      19500元，及吊扣汽車駕駛執照24個月，並施以道安講習
      之事實，有臺中市警察局99年9月10日中市警交字第GF000
      0000號舉發違反道路交通管理事件通知單、交通部公路總
      局臺中區監理所100年2月22日中監違字第裁60-GF0000000
      號違反道路交通管理事件裁決書各1紙附本院卷可稽及異
      議人於警詢之陳述、酒精濃度測試單附臺中市警察局第一
      分局中分一偵字第0990026856號偵查卷宗可佐。是異議人
      確有上述酒後酒精濃度超過標準仍駕駛汽車之行為，事證
      明確，可堪認定。
（二）另汽車駕駛人，駕駛汽車經測試檢定酒精濃度超過規定標
      準，因而肇事致人受傷，吊扣駕駛執照2年（道路交通管
      理處罰條例第35條第1項中段參照）。是符合上開規範處
      罰之要件，須汽車駕駛人酒後駕車經測試檢定酒精濃度超
      過規定標準，與肇事致人受傷二者間有因果關係存在，始
      可科予汽車駕駛人上開道路交通管理處罰條例第35條第1
      項中段即吊扣駕駛執照2年之處罰。換言之，若汽車駕駛
      人駕駛汽車經測試檢定酒精濃度超過規定標準，但並未因
      此肇事致人受傷，或與交通事故之發生間無相當因果關係
      存在，則不可科以汽車駕駛人較重之行政裁處，即上開吊
      扣駕駛執照2年之處分。本件異議人固不否認有於99年9月
      10日凌晨2時30分許，酒後駕駛車牌號碼2257-FY號自小客
      車搭載吳佳蓉，行經忠明南路與五權西路口而左轉五權西
      路時，不慎與第三人林明憶酒後所駕駛之車牌號碼1481-U
      C號自小客車，沿忠明南路北往南方向直行行駛，發生碰
      撞之事實，惟否認有何因而肇事致人受傷之違規行為。查
      異議人酒後駕車涉犯公共危險犯行，經臺灣臺中地方法院
      檢察署檢察官以異議人呼氣酒精濃度僅每公升0.27 毫克
      ，未達法務部所認定駕駛人「不能安全駕駛」之標準，即
      酒精測定值若達每公升0.55毫克，肇事率為一般正常人之
      10倍。且本件交通事故之發生，係因異議人與第三人林明
      憶等人均違反號誌管制或指揮所致。又第三人林明憶肇事
      後所測得之吐氣酒精濃度已高達每公升0.99毫克，顯已逾
      上開駕駛人「不能安全駕駛」之標準，衡情一般實際參與
      交通運作之駕駛人縱未飲酒駕車，亦有可能因對造酒後駕
      車而發生車禍。從而，自難僅憑車禍事故之發生即遽認定
      異議人酒後已達不能安全駕駛之程度，而認異議人酒後駕
      車之行為與本件車禍事故之發生無相當因果關係為由，為
      不起訴處分確定，有臺灣臺中地方法院檢察署檢察官99年
      度偵字第21914號不起訴處分書1份在卷可佐，並經本院調
      閱上開偵查卷宗查核屬實。是本件車禍事故發生之主因，
      既係因雙方均有違反號誌管制或指揮所致，而與異議人是
      否飲用酒類駕車無涉等情，既如上述，則難認異議人有何
      因酒後駕車肇事致人受傷之違規行為，舉發機關及原處分
      機關認異議人除酒精濃度超過規定標準外，並因而肇事致
      人受傷部分，要非有據。準此，原處分機關逕以異議人酒
      精濃度超過規定標準因而肇事致人受傷，而對其裁處吊扣
      駕駛執照24個月部分，與法即有未合。
（三）再者，行為人駕駛汽車經測試檢定，其吐氣所含酒精濃度
      超過規定標準值未逾每公升0.02毫克，而未嚴重危害交通
      安全、秩序或發生交通事故，且情節輕微，以不舉發為當
      者，交通勤務警察或依法令執行交通稽查任務人員得對其
      施以勸導，免予舉發；執行前項之勸導，應先斟酌個案事
      實、違反情節及行為人之陳述，是否符合前項得施以勸導
      之規定，道路交通管理事件統一裁罰基準及處理細則第12
      條第1項第12款、第2項第1款固分別定有明文，然而，徵
      諸如上各規定，係賦予警察執行交通違規稽查勤務時，得
      就個案之情節以為裁量，並非謂「行為人吐氣酒精濃度超
      過規定標準值未逾每公升0.02毫克」，即不予舉發處罰。
      是故，本件異議人經警施以酒測檢定結果，其酒測值為0.
      26MG/L，並無疑義，均詳如前述，依上揭規定，員警自得
      本於其所具執行交通稽查勤務法定職權之行使，斟酌本案
      事實及違反情節而掣單舉發。是異議人執前開規定認為本
      件應免予舉發云云，顯有誤會。
五、綜上所述，異議人確有駕駛車輛經測試檢定酒精濃度超過規
    定標準之違規行為，原處分機關依道路交通管理處罰條例第
    35條第1項第1款、道路交通管理事件統一裁罰基準表規定，
    裁處異議人罰鍰19500元，並依同條例第24條第1項第2款規
    定施以道安講習處分，核無違誤。然原處分機關未審酌受處
    分人並無因而肇事致人受傷之情節，而遽裁處吊扣異議人駕
    駛執照2年（即24個月）部分之裁決，於法未合。從而，異
    議人提起本件聲明異議，為有理由，應由本院將原處分撤銷
    ，自為裁罰如主文第二項所示，以期適法。
據上論斷，應依道路交通管理處罰條例第87條第2項，道路交通
事件處理辦法第19條前段之規定，裁定如主文。
中    華    民    國    100    年    4     月   7    日
                      交通法庭  法  官   黃益茂
以上正本證明與原本無異。
如不服本裁定，應於收受送達後5日內向本院提出抗告狀。（應
附繕本）
                                書記官   蔡秋明
中    華    民    國    100    年    4     月   7    日